【裁判字號】    97,交抗,1070
【裁判日期】    970919
【裁判案由】    聲明異議
【裁判全文】
臺灣高等法院臺中分院交通事件裁定    97年度交抗字第1070號
抗  告  人  交通部公路總局臺中區監理所彰化監理站
受  處分人  甲○○
上列抗告人因受處分人違反交通管理處罰條例案件，不服臺灣臺
中地方法院中華民國97年7月15日裁定（97年度交聲字第1010號
）提起抗告，本院裁定如下：
    主  文
原裁定關於撤銷原處分機關所為之罰鍰及施予道路交通安全講習
處分部分，均撤銷 (此部分之處罰應依原處分機關所為之處分執
行)。
其餘抗告駁回。
    理  由
一、抗告意旨略以：(一)抗告人即原處分機關交通部公路總局臺中
    區監理所彰化監理站 (下稱抗告人)不服原裁定撤銷抗告人
    所為之原處分，改諭知「甲○○汽車駕駛人，駕駛汽車經測
    試檢定，酒精濃度超過規定標準，處罰鍰新臺幣壹萬玖仟伍
    佰元，吊扣普通小型車駕駛執照拾貳個月，並接受道路交通
    安全講習。」，特提起抗告。(二)本件以現行道路交通安全規
    則第60、61及62條規定，採行汽、機車各採一照管理制度，
    歷年無礙且未造成民眾不便，然酒駕違規行為吊扣駕駛執照
    之目的並非僅為處罰違反道路交通管理事件之行為人，尚有
    以暫時禁止行為人於道路上駕駛，以免其短期內再犯之用意
    ，實不得因違規駕駛領有最高級（汽車）駕照資格即有多次
    駕駛汽車之機會。抗告人吊扣受處分人汽車駕駛執照之裁處
    ，係依道路交通管理處罰條例第35條，以違規當時駕駛資格
    之照類作為處罰立基，非依同法第68條為之。另新修正之道
    路交通管理處罰條例第68條，條文刪除吊扣部分，僅係為符
    合汽、機車各採一照管理制度，避免造成處罰機關執行實務
    上窒礙難行。抗告人吊扣受處分人駕駛自用小客車違規時所
    持憑證並無不當，爰此提起抗告云云。
二、經查：本件受處分人甲○○（下稱受處分人）係於民國（下
    同）97年7月6日凌晨0時18分許，因酒後駕駛自用小客車，
    經警檢測其呼氣酒精濃度數值達0.31㎎/l，超過規定標準值
    0.25㎎/l(低於0.4㎎/l以下)，而違反道路交通管理處罰條
    例第35條第1項第1款規定等情，有彰化縣警察局舉發違反道
    路交通管理事件通知單（彰警交字第I00000000號）及97年7
    月8交通部公路總局臺中區監理所（彰化監理站）之裁監稽
    違字第裁64-I00000000號違反道路交通管理事件裁決書可資
    佐證，固堪以認定。惟原處分機關上開裁決書係就受處分人
    之交通違規行為裁處「罰鍰新臺幣壹萬玖仟伍佰元」、「吊
    扣駕駛執照拾貳個月」及「施以道路交通安全講習」等3個
    分別獨立之行政處分，而受處分人聲明異議則略謂：受處分
    人因駕駛自用小客車違規，竟被吊扣職業駕照，裁罰不當等
    語，有卷附前揭裁決書及受處分人之聲明異議狀可稽。是以
    受處分人乃僅就所受之上開3個處分中之「吊扣駕駛執照拾
    貳個月」部分不服，至於其餘之罰鍰及施予道路交通安全講
    習處分，均未對之聲明異議甚明。從而，原審裁定就受處分
    人未聲明不服之上開2個處分予以審酌，一併撤銷，於法自
    屬有誤，抗告人此部分之抗告，為有理由，自應由本院將原
    審關於此部分之裁定，予以撤銷，而依原處分內容為處罰。
三、至於抗告人關於原裁定撤銷原處分吊扣駕駛執照部分，提起
    抗告所據之理由，雖不無見地。惟按汽車駕駛人，駕駛汽車
    經測試檢定酒精濃度超過標準者，應併予「吊扣駕駛執照1
    年」，固據道路交通管理處罰條例第35條第1項第1款明文規
    定，但所稱「駕駛執照」，依95年3月1日修正施行前之道路
    交通管理處罰條例第68條規定：「汽車駕駛人，因違反本條
    例及道路交通安全規則之規定，受吊扣或吊銷駕駛執照處分
    時，吊扣或吊銷其持有各級車類之駕駛執照。」，係指違規
    人領有之各級車類駕駛執照均應予吊扣，然道路交通管理處
    罰條例第68條嗣於94年12月14日經修正公布並於95年3月1日
    施行，修正施行後之條文業已刪除「吊扣或」等字，即已將
    「受吊扣駕駛執照之處分係吊扣其持有之各級車類駕駛執照
    」部分之規定廢除，依現行條文解釋，即係受吊銷駕駛執照
    處分者，仍維持吊銷其持有之各級車類駕駛執照，至於受吊
    扣駕駛執照處分者，則僅吊扣其違法或違規當時所駕駛車輛
    之駕駛執照，不再吊扣其持有之各級車類駕駛執照。且修正
    後之道路交通管理處罰條例第35條第1項第1款前段既不稱「
    吊扣其各級車類之駕駛執照」，解釋上當係指同一等級之汽
    車駕駛執照而言。又稽之該修正條文之立法說明略以：「原
    條文將違法或違規駕駛人所持有各級車類之駕駛執照一併吊
    扣或吊銷，失之過酷，影響人民工作及生活甚鉅，爰修正之
    」等語，其立法意旨在於最高級車類之駕駛執照係受處分人
    賴以維生之工具，而受處分人駕駛較低級車類之車輛違規受
    罰，卻一併吊扣其最高級車類駕駛執照，對受處分人之工作
    權及生存權造成極大之損害，有違比例原則，故予修法。查
    本件受處分人雖有上開酒精濃度超過規定標準駕駛自用小客
    車之違規事實，但其違規行為係發生在95年3月1日道路交通
    管理處罰條例第68條修正施行之後，依上開說明，受吊扣駕
    駛執照處分時，應僅能吊扣其違規時所駕車輛即普通小型車
    之駕駛執照，並不得再吊扣受處分人所領有其他各級車類之
    駕駛執照，原處分未明確記載所應吊扣之車輛級類駕駛執照
    ，而將受處分人所領有之職業聯結車駕駛執照一併吊扣，即
    非適法。至於受處分人僅領有最高級之職業聯結車駕駛執照
    ，應如何執行吊扣較低級類車輛之自用小客車駕駛執照，則
    屬執行技術之問題。綜上所述，受處分人駕駛自用小客車，
    經測定酒精濃度超過規定標準，應僅能裁處吊扣其違規時所
    駕駛之普通小型車之駕駛執照，不得再吊扣其他級類車輛之
    駕駛執照。原審調查後，認受處分人此部分之聲明異議有理
    由，而將原處分關於吊扣受處分人駕駛執照12個月部分予以
    撤銷，改諭知吊扣受處分人之普通小型車駕駛執照12月，於
    法尚無不合。抗告人持上開見解，就部分此提起抗告，請求
    撤銷原裁定，維持原處分云云，為無理由，應予駁回。
四、據上論斷，應依道路交通案件處理辦法第25條、第26條，刑
    事訴訟法第412條、第413前段 ，裁定如主文
中    華    民    國    97    年    9     月    19    日
            刑事第三庭    審判長法  官  王  增  瑜
                                法  官  廖  柏  基
                                法  官  蔡  紹  良
上列正本證明與原本無異。
不得再抗告。
                                書記官  許  麗  花
中    華    民    國    97    年    9     月    19    日


司法院資訊處製作；財團法人民間司法改革基金會備份。
